臺北高等行政法院判決　　　　　　　　　　　　　　九十二年度訴字第四五二四號
　　　　　　　　　　　　　　　.
　　原　　　告　甲○○
　　被　　　告　宜蘭縣政府
　　代　表　人　乙○○縣長）.
　　訴訟代理人　丙○○
　　　　　　　　丁○○
右當事人間因石油管理法事件，原告不服經濟部中華民國九十二年八月六日經訴字第
０九二０六二一四六四０號訴願決定，提起行政訴訟。本院判決如左：
　　主  文
原告之訴駁回。
訴訟費用由原告負擔。
　　事  實
一、事實概要：原告自九十一年十二月六日起，於宜蘭縣縣頭城鎮○○里○○路二五
    三巷五十七號前空地，設置自用加儲油設施，於九十二年二月十四日十八時許為
    宜蘭縣警察局礁溪分局查獲，而移請被告處理。經被告派員於九十二年三月三日
    十六時至現場實施稽查結果，查獲原告未經許可，擅自設置自用加儲油設施，而
    執行扣押其所有加儲油設施包括貨櫃、油槽、抽油馬達、加油接頭及柴油八千公
    升。嗣被告以原告違反石油管理法第十八條第一項規定，依同法第四十條第一項
    第三款及第二項規定，於九十二年三月二十五日以府旅商字第０九二００三四八
    四七號處分書，裁處原告新台幣（以下同）一百萬元罰鍰並沒入前開扣押之加儲
    油設施貨櫃、油槽、抽油馬達、加油接頭及柴油八千公升。原告不服，提起訴願
    ，經決定駁回後，遂提起本件行政訴訟。原告未於言詞辯論期日到場，僅於準備
    程序期日到場為聲明、陳述。
二、兩造聲明：
　　(一)原告聲明：訴願決定及原處分均撤銷。
　　(二)被告聲明：駁回原告之訴。
三、兩造之爭點：原告有無設置自用加儲油設施之行為？
　　(一)原告主張之理由：
      1.緣原告於民國九十二年二月十四日十八時許，從友人阿福處購里笨油返回，
        將車輛連同油氣置於宜蘭縣頭城鎮○○里○○路二五三巷五十七號自宅門前
        空地時為警查獲，並旋即帶往刑事組偵訊。雖然原告一再陳述購買油品之事
        實，並提供販賣油品友人之電話，要求調查與原告陳述是否符合。惟承辦警
        員及被告機關對於認定原告有無違法之重要事實，一再置之不理，而逕以違
        反石油管理法第十八條第一項之規定處罰。按被告機關能調查而不調查，且
        該事實與原告是否違反石油管理法亦有重要關連，而又無不能調查之情形，
        其行政作為顯難令人心服。
      2.又依行政程序法第三十九條規定：「行政機關基於調查證據及事實之必要，
        得以書面通知相關之人陳述意見。」按依文義解釋其屬行政機關之裁量權限
        固然無誤，然既然行政機關有調查證據與事實之必要，即應使當事人有陳述
        患見之機會而不能將偵訊筆錄謂為當事人已盡其陳述，更不得依其主觀認知
        所謁行政處分所根據事實客觀上足以白確認而否定當事人之權利，是其行政
        作為，不能謂非草率也。
　　(二)被告主張之理由：
      1.經查，原告於九十二年二月十四日十八時許，在宜蘭縣頭城鎮○○路二五三
        巷五十七號住宅前空地，為警查獲其違法私設儲油槽並製作偵訊筆錄在案。
        原告於警訊中坦承其於貨櫃中儲油槽儲存之柴油係供自己怪手和砂石車行駛
        使用，另同時遭查獲之受僱人林宜宏亦表示查獲當時正將貨櫃內柴油輸至所
        駕駛之貨車油槽內，準備載至花蓮縣和平鄉供怪手使用，上開筆錄均經原告
        及其受僱人林宜宏簽名確認無誤。再者，被告亦曾於九十二年三月三日現場
        稽查時，原告亦稱其油品向阿國購買，作為自有卡車及怪手之加油使用，被
        告並於九十二年三月十日扣押其貨櫃及油槽、抽油馬達及加油接頭等物品，
        有案可稽。故被告依石油管理法第四十條第一項、第二項規定，以原告違反
        同法第十八條規定裁處其一百萬元罰鍰併沒入其使用之石油製品與加儲油設
        施器具，並無違誤。
      2.另據原告所述，原告有調查證據與事實之必要，即應使當事人有陳述意見之
        機會云云，經查行政程序法第一０三條第五款規定，行政處分所根據之事實
        ，客觀上明白足以確認者，行政機關得不給予陳述意見之機會。經查警察局
        筆錄及被告親至現場稽查結果，原告違反事實至為明確，被告認不需再給予
        陳述意見之機會。
　　理  由
一、原告經合法通知，未於言詞辯論期日到場，核無行政訴訟法第二百十八條準用民
    事訴訟法第三百八十六條各款所列之情事，爰依被告之聲請，由其一造辯論而為
    判決，合先敘明。
二、按「客貨運輸業、營造工程業、工廠、機關或經中央主管機關同意者，為供其自
    用車輛或動力機械加注汽油、柴油或液化石油氣，經直轄市、縣（市）主管機關
    專案核准，得設置自用加儲油（氣）設施。」「有下列各款情事之一者，處新臺
    幣一百萬元以上五百萬元以下罰鍰：…三違反第十八條第一項規定，未經申請核
    准而設置自用加儲油（氣）設施。前項供銷售或自用之石油製品及所使用之加儲
    油（氣）設施器具，沒入之。」石油管理法第十八條第一項及第四十條第一項第
    三款、第二項分別定有明文。是非屬客貨運輸業、營造工程業、工廠及機關，須
    經中央主管機關同意後，並經直轄市、縣（市）主管機關專案核准，始得設置自
    用加儲油（氣）設施，否則應依前揭石油管理法第四十條第一項第三款及第二項
    之規定裁處罰鍰，並沒入其加儲油（氣）設施器具。
三、經查，原告自九十一年十二月六日起，在其所有宜蘭縣頭城鎮○○路二五三巷五
    十七號前空地，置放一內有儲油槽之二十公尺長貨櫃，作為其自用加儲油設施，
    嗣九十二年二月十四日下午六時許，其受其受僱人林宜宏在上址將儲存於貨櫃內
    之油品輸存至原告所有車牌8K-5172號貨車之油槽內，準備運往花蓮縣和平鄉供
    原告之怪手及砂石車加注油品使用時，為警當場查獲，並經警將前開油品送請經
    濟部能源委會依據中國石油股份有限公司煉製研究所燃料檢測實驗室檢驗結果，
    認定應屬柴油，而函請被告處理。嗣被告於九十二年三月三日派員赴現場稽查時
    ，亦當場查獲原告未經許可於貨櫃內置鐵製儲油槽（內容油量約一二．五公秉）
    、抽油馬達及加油槍一支，而於九十二年三月五日府旅商字第０九二００二五０
    七九號函知原告並於同年三月十日上午於上址執行扣押所有供自用之柴油及加儲
    油設施貨櫃、油槽、抽油馬達、加油接頭等情，業據原告於警訊時坦承不諱，核
    與證人林宜宏供述情形相符，並有渠等偵訊筆錄、被告現場稽核表、執行扣押收
    據、檢驗報告及現場照片附卷可稽，事證明確，原告有設置自用加儲油設施之行
    為足堪認定。故被告審認原告非屬客貨運輸業、營造工程業及工廠，且未經中央
    主管機關同意，並申請被告專案核准，即擅自設置自用加儲油設施，違反石油管
    理法第十八條第一項規定，乃依同法四十條第一項第三款及第二項規定裁處其罰
    鍰一百萬元，並沒入其前開供自用之柴油及加儲油設施貨櫃、油槽、抽油馬達、
    加油接頭之處分，揆諸首揭說明，於法並無不合。
四、原告不服循序提起行政訴訟，雖主張：其於九十二年二月十四日十八時許，從友
    人阿福處購買苯油返家，而將車輛連同油氣置於自宅門前云云，惟與其在警訊時
    陳稱其油品來源係向綽號「阿國」者購買等情不符，已難採信，況本件被告係以
    原告違反石油管理法第十八條第一項規定，未經中央主管機關同意，並申請被告
    專案核准，即擅自設置自用加儲油設施，而依法予以裁罰，核與原告之加儲油設
    施內之油品來源或有無販賣油品牟利無涉。至原告於本院審理時，雖又改稱：前
    開加儲油設施係其股東「阿保」設置，並非其所有云云，惟其未能提供「阿保」
    之真實姓名或住所以供本院查證，亦未能協同該證人到庭作證以實其說，其事後
    翻異前詞，空言訴稱前開加儲油設施非其所有，自不足採。又按，行政程序法第
    一百零二條雖規定：「行政機關作成限制或剝奪人民自由或權利之行政處分前，
    除已依第三十九條規定，通知處分相對人陳述意見，或決定舉行聽證者外，應給
    予該處分相對人陳述意見之機會。」但同條但書亦規定：「但法規另有規定者，
    從其規定。」復依同法第一百零三條第五款規定：「有下列各款情形之一者，行
    政機關得不給予陳述意見之機會．．．五、行政處分所根據之事實，客觀上明白
    足以確認者。」經查，被告所為本件行政處分，除參酌宜蘭縣警察局礁溪分局函
    送查獲原告時製作之警訊筆錄及油品檢驗報告外，並於九十二年三月三日派員赴
    現場稽查屬實，製有現場稽核表並經原告在場簽名確認無訛，故被告所為前開行
    政裁罰所根據之事實，客觀上明白足以確認，依前揭行政程序法第一百零三條第
    五款規定，自得不給予原告陳述意見之機會。原告執此主張原處分有草率未盡調
    查證據之瑕疵云云，即非有據。
五、綜上所述，原告所陳各節均不足採，被告以原告未經核准而擅自設置自用加儲油
    設施，違反石油管理法第十八條第一項規定，依同法四十條第一項第三款及第二
    項規定，裁處其罰鍰一百萬元，併所置之石油製品與加儲油設施器具沒入之處分
    ，於法並無違誤，訴願決定予以維持，亦無不合，原告仍執前詞，訴請撤銷訴願
    決定及原處分，為無理由，應予駁回。
據上論結，本件原告之訴為無理由，爰依行政訴訟法第九十八條第三項前段、第二百
十八條、民事訴訟法第三百八十五條第一項前段，判決如主文。
中　　　華　　　民　　　國　　九十三　　年　　　七　　　月　　二十八　　日
                        臺 北 高 等 行 政 法 院   第 一 庭
                                      　　 審 判 長 法  官　徐瑞晃
                                      　　          法  官　吳慧娟
                                              　　  法  官　蕭惠芳
右為正本係照原本作成。
如不服本判決，應於送達後二十日內，向本院提出上訴狀並表明上訴理由，如於本判
決宣示後送達前提起上訴者，應於判決送達後二十日內補提上訴理由書（須按他造人
數附繕本）。
中　　　華　　　民　　　國　　九十三　　年　　　七　　　月　　二十八　　日
　           　　　　　　　　　　　　　　           書記官　李淑貞
